【裁判字號】    98,易,975
【裁判日期】    981130
【裁判案由】    竊盜
【裁判全文】
臺灣臺南地方法院刑事判決               98年度易字第975號
聲  請  人  臺灣臺南地方法院檢察署檢察官
被      告  戊○○
上列被告因竊盜案件，經檢察官聲請簡易判決處刑（98年度偵字
第4466號），本院認為不宜，改依通常程序審理，判決如下：
    主  文
戊○○犯竊盜罪，處拘役伍拾玖日，如易科罰金，以新臺幣壹仟
元折算壹日。
其餘被訴竊盜部分無罪。
    事  實
一、戊○○基於意圖為自己不法所有之竊盜犯意，於民國98年 3
    月15日晚間10時許，在臺南縣歸仁鄉○○○路○段420號「櫻
    瑛卡拉OK」店前，徒手竊取該店顧客甲○○所有而停放於該
    處之腳踏車一輛，得手後騎乘該輛腳踏車返回其位在臺南縣
    歸仁鄉○○村○○○○街 2巷10號住處內藏放，並徒步返回上
    址「櫻瑛卡拉OK店」訪友。嗣甲○○發覺腳踏車失竊，報警
    處理，員警於戊○○上址住處內，查獲其竊得之上開腳踏車
    一輛。
二、案經臺南縣警察局歸仁分局報請臺灣臺南地方法院檢察署檢
    察官偵查後聲請簡易判決處刑。
    理  由
壹、程序方面—證據能力之認定：
    本案檢察官所舉用以證明被告犯罪及本院依職權調查之各項
    證據，除告訴人丁○○於警詢中所為之指述，屬被告以外之
    人於審判外所為之陳述，依刑事訴訟法第159條第1項之規定
    ，無證據能力外，其餘各項證據，均據被告表示同意採為證
    據之意思，且無事實顯示係公務員因違法蒐證所取得之證據
    ，本院審酌該等供述證據、非供述證據作成時之情況暨各該
    證據之性質，亦認為適於作為證據，爰依刑事訴訟法第 159
    條之4第1款、第159條之5等規定，於98年10月28日審理時當
    庭裁定認為均有證據能力，合先敘明。
貳、實體方面：
  一、有罪部分：
    (一)訊據被告戊○○固坦承於上開時、地，徒手將被害人甲○○所有之上開腳踏車一輛騎回其上址住處，並放置於客廳
      內之事實，然矢口否認有何被訴竊盜犯行，辯稱：其當日
      業已酒醉，巧遇昔日某位女性鄰居，其遂對該名女性鄰居
      表示欲返家拿取香蕉相贈，因當時業已酒醉，為免因酒後
      騎乘機車為警查獲，乃騎乘其在「櫻瑛卡拉OK」店外所見
      之腳踏車返家拿取香蕉；然因酒後騎乘腳踏車不穩以致摔
      倒，故於拿取香蕉後，步行返回該卡拉OK店內將香蕉交付
      該女性鄰居；其騎乘該腳踏車之前，曾以手勢向被害人甲○○及在場「櫻瑛卡拉OK」店之老闆娘表明借用該輛腳踏
      車之意，但當時被害人甲○○並未表明同意與否；其並無
      不法所有意圖云云。惟查：
      1.被告於上開時、地，未經被害人甲○○之同意，即擅自
        騎乘被害人甲○○所有之該輛腳踏車返家拿取香蕉，事
        後員警亦於被告上址住處客廳內，尋獲該輛腳踏車之事
        實，除據被告前揭供述外，並經證人即被害人甲○○於
        警詢、偵查及本院審理中指證歷歷（見警卷第6至8頁、
        偵查卷第11至12頁、本院卷第61頁反面至65頁）；而員
        警查獲該輛腳踏車後，已將該輛腳踏車發還被害人甲○○領回，亦有臺南縣警察局歸仁分局歸仁派出所扣押物
        品目錄表、贓物認領保管單各一紙在卷可憑（見警卷第
        17、18頁），此外並有現場照片四幀在卷可資佐證（見
        警卷第19至20頁），堪認被告確有未經被害人甲○○之
        同意而擅自取走上開腳踏車之事實。
      2.被告雖以前揭情詞置辯，然被告係騎乘機車前往上址「
        櫻瑛卡拉OK」店消費，此為被告所自承（見本院卷第85
        頁）。倘其確有駕駛交通工具返回住處之必要，大可騎
        乘機車前往，殊無於未經證人甲○○同意之情況下，擅
        自騎乘證人甲○○所有之腳踏車之必要，所辯已與常情
        有違。雖被告就此辯稱，其因當日業已酒醉，為免遭員
        警攔檢進行酒測，乃借用腳踏車云云。然依被告所陳，
        其住處距離「櫻瑛卡拉OK」店僅1、2百公尺距離（見本
        院卷第85頁），若被告果有此番顧忌，大可步行返回住
        處，如此豈非更加安全？況，被告返回住處拿取香蕉步
        行前往「櫻瑛卡拉OK」店將香蕉贈與友人後，復騎乘機
        車轉往數百公尺外之「金賞 KTV」消費，此亦為被告所
        是認（見本院卷第85頁正、反面），斯時被告竟又不再
        顧慮酒後駕車而遭員警攔查之可能，所辯情節殊屬矛盾
        。再者，被告於警詢中，業已坦承其將證人甲○○所有
        之腳踏車騎走時，並未告知任何人（見警卷第3頁）；
        至本院審理中，又翻易前詞表示曾以手勢徵詢證人甲○○意見，所辯情節亦前後不一；且被告於本院審理中，
        自承不知該腳踏車何人所有（見本院卷第84頁反面），
        如此焉能向證人甲○○以手勢表明借用腳踏車之意？由
        此益徵其所辯情節均屬事後卸責之詞，殊無可採。
      3.綜上，被告辯稱騎乘證人甲○○所有之腳踏車駛離當時
        ，並無不法所有意圖云云，顯係卸責之詞，不足採信。
        本案事證明確，被告犯行洵堪認定。
    (二)核被告所為，係犯刑法第320條第1項之竊盜罪。爰審酌被
      告前未曾因案受刑之宣告，有臺灣高等法院被告前案紀錄
      表一份在卷可憑，素行尚稱良好，然竟貪圖小利，竊取被
      害人甲○○所有之腳踏車，雖該腳踏車隨即尋獲並發還被
      害人甲○○領回，未致被害人財產損失，然被告犯後始終
      飾詞卸責否認犯行，毫無悔意，犯後態度不能認為良好，
      兼衡以被告智識程度、生活狀況等一切情狀，量處如主文
      所示之刑，並諭知易科罰金之折算標準，以示懲儆。
  二、無罪部分：
    (一)聲請簡易判決處刑意旨另以：被告基於意圖為自己不法所
      有之竊盜犯意，於98年 3月15日晚間11時30分許，至臺南
      縣歸仁鄉○○街28號「金賞 KTV」內，趁告訴人即該店客
      人丁○○用廁之際，徒手竊取告訴人丁○○放置在椅子上
      皮包內之皮夾，將皮夾內現金約新臺幣（下同）2 萬元（
      千元紙鈔十二張、五百元紙鈔一張及百元紙鈔七十張左右
      ）取出後，將該皮夾棄置於該店廁所，得手後隨即逃逸。
      因認被告另涉有刑法第320條第1項之竊盜罪嫌云云。
    (二)按犯罪事實應依證據認定之，無證據不得認定犯罪事實；
      又不能證明被告犯罪者應諭知無罪之判決，刑事訴訟法第
      154條第2項、第301條第1項定有明文。又刑事訴訟法上所
      謂認定犯罪事實之證據，係指足以認定被告確有犯罪行為
      之積極證據而言，該項證據自須適合於被告犯罪事實之認
      定，始得採為斷罪資料；而被告否認犯罪事實所持之辯解
      ，縱屬不能成立，仍非有積極證據足以證明其犯罪行為，
      不能遽為有罪之認定，最高法院29年上字第3105號、30年
      上字第1831號判例意旨可資參照。
    (三)查聲請簡易判決處刑意旨認被告涉有上開竊盜罪嫌，所持
      之理由，乃告訴人丁○○於偵查中具結後所為之證詞，以
      及於被告身上起獲之紙鈔數量，與告訴人丁○○失竊之紙
      鈔數量大致相符，其中百元紙鈔數量甚多；且告訴人丁○○用廁時，「金賞 KTV」店內客人僅被告一人，為主要之
      論據。另公訴檢察官論告意旨則以：被告所辯領取薪資及
      向友人索還之金額，少於其為警查獲當時身上現金之數額
      ，且查獲之現金中，百元紙鈔高達七十張，此與被告所述
      甫自提款機提領千元鈔票不符；又被告前已於「櫻瑛卡拉
      OK 店」內飲酒至醉；竟又騎乘機車前往「金賞KTV」內飲
      酒，與常情不符，且被告自警詢、偵查以至審理中，對於
      扣案現金來源之說詞，前後不一，無法明確交代來源；而
      告訴人丁○○若刻意誣陷，自無從知悉被告身上之現金中
      ，百元鈔、千元鈔之數量各自為何等語。
    (四)訊據被告固坦承於本件案發之前，曾前往「金賞 KTV」飲
      酒消費，事後結帳離開等情，然堅決否認有何被訴竊盜犯
      行，辯稱：員警於其身上查獲之現金，乃其領出之薪資及
      其友人乙○○所償還，其並未竊取告訴人丁○○之現金等
      語。經查：
      1.本件告訴人丁○○於警詢、偵查及本院審理中，固均指
        證伊於本件案發當時，放置於「金賞 KTV」店內椅子上
        之皮包內之皮夾連同其內放置之現金遭竊，而被告即為
        當時坐在伊隔壁桌之男子等情，然依告訴人丁○○歷次
        指證內容，伊係如廁後返回座位欲取出皮包內之皮夾結
        帳時，始發現皮夾遭竊（見警卷第10頁、偵查卷第12頁
        、本院卷第65頁反面）。是依告訴人丁○○前揭指證情
        節，伊顯然並未親見究係何人竊取伊放置於皮包內之皮
        夾。又告訴人丁○○雖證稱伊離開座位前去用廁當時，
        「金賞 KTV」店內僅老闆娘、被告與伊本人三人云云（
        見警卷第11頁、偵查卷第12頁、本院卷第66頁）。然證
        人即「金賞 KTV」負責人黃靖雯於警詢中陳稱：本件事
        發當時，該店內除伊本人、告訴人丁○○外，另有其他
        四位客人在場，且告訴人丁○○前去用廁時，伊已至店
        內別桌與其他客人聊天等語（見本院98年度簡字第1120
        號卷第19頁）。則依證人黃靖雯警詢中所陳情節，本件
        案發當時，「金賞 KTV」店內顯然不僅告訴人丁○○與
        被告二名客人而已。且以此質諸證人即告訴人丁○○，
        伊復證稱：「因為有二個是老闆娘的朋友，我不認為那
        是客人」等語（見本院卷第68頁反面）。準此，本件案
        發當時，「金賞 KTV」店內顯然不僅被告一位客人，而
        另有包含該店負責人黃靖雯在內之其餘數人在場。檢察
        官以告訴人丁○○用廁時，「金賞 KTV」店內客人僅被
        告一人，推論本件竊盜乃被告所為，其推論之基礎即與
        事實不符。
      2.至於，檢察官以被告為警查獲當時身上所攜帶之現金，
        其千元鈔、五百元鈔及百元鈔之數量，與告訴人丁○○
        指述遭竊之現金數量大致相符，且被告無法合理交代其
        為警查獲當時，身上之現金來源，認被告確有本件竊盜
        犯行等情。然告訴人丁○○於警詢中，指稱伊失竊之鈔
        票數量為千元鈔十二張、五百元鈔一張、一百元鈔七十
        餘張，總數約 2萬元（見警卷第10頁），此與被告為警
        查獲當時，在其身上查扣之千元鈔十五張、五百元鈔三
        張、一百元鈔六十四張（見警卷第17頁所附臺南縣警察
        局歸仁分局歸仁派出所扣押物品目錄表），並非完全相
        同。則所謂「數量大致相符」云云，無非主觀之判斷。
        況，本案經員警於「金賞 KTV」內尋獲告訴人丁○○遭
        竊之皮夾後，員警曾對該皮夾進行採證，然並未比對出
        被告有觸摸該皮夾之跡證，此有臺南縣警察局歸仁分局
        98年7月13日南縣歸警偵字第0980010393 號函檢附之員
        警職務報告一份、採證照片五幀在卷可稽（見本院98年
        度簡字第1120號卷第21至24頁）。則本案既無任何積極
        證據足證被告確有下手行竊告訴人丁○○放置於皮包內
        之皮夾，即不能僅以被告為警查獲當時，身上攜有大量
        現金，且此等紙鈔之數量與告訴人丁○○失竊之紙鈔數
        量「大致相符」為由，逕行推論被告犯罪。
      3.至於，公訴人到庭論告意旨，認被告對於身上遭查扣之
        現金來源，供述前後不一，難資憑信等情，認被告對於
        身上現金來源所辯情節不實等語，固非無據。然即便被
        告對於自身所持現金來源確有供述不實之情形，其既無
        據實陳述自身所持現金來源之法律上義務，本件復無積
        極證據足證被告確有為本件竊盜犯行，揆諸前引最高法
        院判例意旨，亦無從以被告所辯情節不足採信為由，逕
        指被告犯罪。
    (五)綜上所述，檢察官聲請簡易判決處刑意旨，認被告竊取告
      訴人丁○○之皮夾及其內放置之現金，尚屬不能證明，爰
      依法改行通常程序，就此部分為無罪判決之諭知。
據上論斷，應依刑事訴訟法第452條、第299條第1項前段、第301
條第1項，刑法第320條第1項、第41條第1項前段，刑法施行法第
1條之1，判決如主文。
本案經檢察官丙○○到庭執行職務。
中    華    民    國    98    年    11    月    30    日
                  刑事第十四庭  法  官  周紹武
以上正本證明與原本無異
如不服本判決應於收受本判後10日內向本院提出上訴書狀，並應
敘述具體理由。其未敘述上訴理由者，應於上訴期間屆滿後20日
內向本院補提理由書狀（均須按他造當事人之人數附繕本）「切
勿逕送上級法院」。
                                書記官  徐晨芳
中    華    民    國    98    年    12    月    3     日
附錄本案論罪科刑法條全文：
中華民國刑法第320條第1項
意圖為自己或第三人不法之所有，而竊取他人之動產者，為竊盜
罪，處5  年以下有期徒刑、拘役或 5 百元以下罰金。


司法院資訊處製作；財團法人民間司法改革基金會備份。
